【裁判字號】    89,婚,218
【裁判日期】    890417
【裁判案由】    離婚
【裁判全文】
臺灣臺中地方法院民事判決  八十九年度婚字第二一八號
    原      告  甲  ○
    訴訟代理人  乙○○律師
    被      告  丙○○  住台中.
右當事人間請求離婚事件，本院判決如左：
    主      文
准原告與被告離婚。
訴訟費用由被告負擔。
    事      實
甲、原告方面：
一、聲明：如主文所示。
二、陳述：
    原告與被告為夫妻。被告於婚後即經常無故毆打原告成傷。被告並於八十七年十
    一月十七日在臺中縣新社鄉調解委員會同意不再毆打原告。惟被告仍於八十八年
    十月十八日十五時三十分，在家中毆打原告成傷，致原告頭部外傷合併頭皮紅腫
    約四×四公分，並恐嚇原告要將原告殺死分屍，且經鈞院核發通常保護令，爰依
    民法第一千零五十二條第一項第三款之規定，訴請離婚。
三、證據：提出戶籍謄本一件、臺中縣新社鄉調解委員會調解筆錄影本一件、診斷證
    明書一件、臺中縣警察局東勢分局處理家庭暴力案件調查紀錄表、臺灣臺中地方
    法院檢察署檢察官八十八年度偵字第二四一八０號起訴書、本院刑事庭傳票、本
    院八十八年度家護字第二六五號民事通常保護令影本各一件為證。
乙、被告方面：
一、聲明：原告之訴駁回。
二、陳述：同意離婚，不願再表示意見。
丙、本院依職權調取本院八十八年家護字第二六五號、本院八十九年度易字第四二四
    號刑事卷宗。
    理    由
一、按夫妻之一方受他方不堪同居之虐待者，他方得向法院請求離婚，民法第一千零
    五十二條第一項第三款定有明文。所謂不堪同居之虐待，係指予以身體上或精神
    上不可忍受之痛苦，致不堪繼續共同生活者而言；又慣行毆打，即為不堪同居之
    虐待，足以構成離婚之原因，最高法院分別著有二十三年度上字第六七八號、二
    十年度上字第三七一號判例意旨可資參照。蓋婚姻係以夫妻之共同生活為目的，
    夫妻應以誠摯相愛為基礎，相互尊重、忍讓與諒解，且應互相協力保持其共同生
    活之圓滿、安全及幸福，因而夫妻應互相尊重以增進情感之和諧，防止家庭暴力
    之發生，此為維繫婚姻所必要。故夫妻一方之行為，凡有礙於他方配偶之人格尊
    嚴與人身安全（含肉體與精神上之痛苦），致夫妻無法繼續共同生活者，均應認
    符合民法第一千零五十二條第一項第三款規定「受他方不堪同居之虐待」。另司
    法院大法官會議釋字第三七二號解釋亦謂：民法第一千零五十二條第一項第三款
    所謂「不堪同居之虐待」，應就具體事件，衡量夫妻之一方受他方虐待所受傷害
    之嚴重性，斟酌當事人之教育程度、社會地位及其他情事，是否已危及婚姻關係
    之維繫以為斷，若受他方虐待已逾夫妻通常所能忍受之程度而有侵害人格尊嚴與
    人身安全者，即不得謂非受不堪同居之虐待。原告主張兩造為夫妻。被告於婚後
    即經常無故毆打原告成傷。被告並於八十七年十一月十七日在臺中縣新社鄉調解
    委員會同意不再毆打原告。惟被告仍於八十八年十月十八日十五時三十分，在家
    中毆打原告成傷，致原告頭部外傷合併頭皮紅腫約四×四公分，並恐嚇原告要將
    原告殺死分屍之事實，業據原告提出戶籍謄本、臺中縣新社鄉調解委員會調解筆
    錄、診斷證明書、臺中縣警察局東勢分局處理家庭暴力案件調查紀錄表、臺灣臺
    中地方法院檢察署檢察官八十八年度偵字第二四一八０號起訴書、本院刑事庭傳
    票、本院八十八年度家護字第二六五號民事通常保護令為證。再被告於八十八年
    十月十八日傷害及恐嚇原告之行為，亦經本院核發保護令，並經本院於八十九年
    三月十五日以八十九年度易字第四二四號判處徒刑，亦經本院調閱本院八十八年
    家護字第二六五號、本院八十九年度易字第四二四號刑事卷宗查核屬實。堪認原
    告前開主張為真實。被告既慣行毆打原告，復恐嚇並傷害原告，致使原告受有包
    括身體重要部位之頭部受有外傷，已破壞兩造賴以共同生活之誠摯情愛的基礎，
    顯已危及婚姻關係之維繫，實為不堪同居之虐待，揆諸首揭說明旨趣，原告訴請
    離婚為有理由，應予准許。
二、據上論結，本件原告之訴為有理由，依民事訴訟法第七十八條，判決如主文。
中      華      民      國    八十九    年      四      月  十七        日
                                        臺灣臺中地方法院家事法庭
~B法官    陳秋月
右為正本係照原本作成
如對本判決上訴應於判決送達後廿日內向本院提出上訴狀
中      華      民      國    八十九    年      四    月    十七        日
~B法院書記官


司法院資訊處製作；財團法人民間司法改革基金會備份。
